【裁判字號】    99,交聲,376
【裁判日期】    990419
【裁判案由】    違反道路交通管理處罰條例聲明異議
【裁判全文】
臺灣臺北地方法院交通事件裁定         99年度交聲字第376號
原處分機關  臺北市交通事件裁決所
異  議  人
即受處分人  甲○○
上列異議人即受處分人因違反道路交通管理處罰條例案件，對於
臺北市交通事件裁決所中華民國九十九年二月二十二日所為之處
分（原處分案號：北市裁罰字第裁二二─ＡＥＸ八九一三四六號
），聲明異議，本院裁定如下：
    主  文
原處分撤銷。
甲○○不罰。
    理  由
一、按道路交通管理處罰條例所稱之「車輛」，係指在道路上以
    原動機行駛之汽車（包括機器腳踏車）或以人力、獸力行駛
    之車輛；道路交通安全規則所稱之「汽車」，係指在道路上
    不依軌道或電力架線而以原動機行駛之車輛（包含機器腳踏
    車），道路交通管理處罰條例第三條第八款、道路交通安全
    規則第二條第一項第一款定有明文。次按汽車行駛有損毀或
    變造汽車牌照、塗抹污損牌照，或以安裝其他器具之方式，
    使不能辨認其牌號者，處汽車所有人新臺幣（下同）二千四
    百元以上四千八百元以下罰鍰，並責令申請換領牌照或改正
    ，道路交通管理處罰條例第十三條第一款亦有明文。又汽車
    號牌不得變造損毀、塗抹或粘貼其他材料、加裝邊框或霓虹
    燈、裝置旋轉架、顛倒懸掛或以安裝其他器具之方式使不能
    辨認其牌號，並不得以他物遮蔽，如有污穢，致不能辨認其
    牌號時，應洗刷清楚，道路交通安全規則第十一條第二項亦
    有明定。
二、本件異議人即受處分人（下稱受處分人）甲○○所有之車牌
    號碼ＸＰ五─三一三號重型機車，於民國九十八年十月二十
    九日下午七時四十五分許，行經臺北市○○○路○段一三○
    號前，因有「以安裝其他器具之方式使不能辨識號牌」
    之違規行為，經臺北市政府警察局中山分局民權一派出所員
    警乙○○當場攔查，依道路交通管理處罰條例第十三條第一
    款規定掣單舉發，嗣受處分人於舉發通知單上所載之應到案
    日期前向原處分機關提出申訴，經原處分機關函請舉發單位
    調查結果，仍認受處分人有前開違規行為，原處分機關乃於
    九十九年二月二十二日以北市裁罰字第裁二二─ＡＥＸ八九
    一三四六號裁決書，裁處受處分人罰鍰三千元，並責令申請
    換領牌照或改正。
三、聲明異議意旨略以：本人之重型機車乃購置於大學就讀期間
    ，因校園往來機車甚多，導致後擋泥版被碰撞致斷裂，因欲
    購置新擋泥板其所費不貲且於校園內損壞機率甚高，所以購
    買市售之固定式號牌架，使車牌固定易於辨識，本人所懸掛
    之號牌乃符合現行道路交通安全規則之規範，懸掛於車輛後
    端，亦無加裝旋轉架抑或使之毀損、變造、塗抹或黏貼其他
    材料、加裝邊框或霓虹燈、顛倒懸掛或以安裝其他器具之方
    式致其無法辨認其車號，為此聲明異議，請求撤銷原處分等
    語。
四、按法院受理交通事件，準用刑事訴訟法之規定，道路交通管
    理處罰條例第八十九條前段定有明文，認定犯罪事實所憑之
    證據，雖不以直接證據為限，間接證據亦包括在內，然而無
    論直接證據或間接證據，其為訴訟上之證明，須於通常一般
    之人均不致有所懷疑，而得確信其為真實之程度者，始得據
    為有罪之認定，倘其證明尚未達到此一程度，而有合理之懷
    疑存在而無從使事實審法院得有罪之確信時，即應由法院為
    諭知被告無罪之判決，最高法院著有七十六年臺上字第四九
    八六號判例可參，揆諸前開說明，法院於審理行為人違反道
    路交通管理處罰條例案件，當踐行完畢調查證據之程序後，
    為事實之認定時，如就原處分機關所認定之行為人違規之事
    實仍有合理之訴訟上懷疑，而無法確信行為人確有該當於道
    路交通管理處罰條例各該處罰條文之構成要件事實時，此際
    即應依訴訟上之待證事實「倘有懷疑，則從被告之利益作解
    釋」之證據法則，作對受處分人有利之認定。
五、經查：受處分人於前揭時、地，確有於其所騎乘之車號ＸＰ
    五─三一三號重型機車之後車牌加裝車牌架之情，為受處分
    人所自承不諱，並有採證照片三紙在卷可憑（本院卷第十八
    頁參照），堪信屬實。而道路交通管理處罰條例第十三條第
    一款所謂「使不能辨認其牌號」，應以一般合理之人，以其
    正常視力，或以科學儀器，在一定之光線、距離及合理之角
    度內，觀察受處分人所有機車之車牌號碼，仍不能辨認者為
    是。而觀諸上開採證照片，可知受處分人係以單一螺絲鎖住
    二側車牌架，將號牌固定於車後，一般人自後方觀之，仍可
    清楚辨識該機車之車牌號碼為「ＸＰ五─三一三」，尚未達
    不能辨認之程度，且證人即臺北市政府警察局中山分局民權
    一派出所員警乙○○到庭證稱：九十八年十月二十九日當天
    晚上七點四十五分我騎機車執行交通違規取締勤務，行經臺
    北市○○○路○段七一巷口，看見受處分人騎乘ＸＰ五─三
    一三號重型機車，在行駛中我可以清楚看到受處分人的車牌
    號碼，沒有無法辨認其牌號的情形，盤查時我有親手把號牌
    往下搬動，號牌往下搬動後受處分人掛車牌的位置比一般人
    略為向下，可以清楚看見受處分人車輛的車牌號碼等語綦詳
    （本院卷第二四頁反面至第二五頁參照），是以，本件受處
    分人所騎乘之機車，雖有以加裝墊牌器，以單一螺絲鎖住二
    側車牌架，車號可往下移動之情形，然無論於行駛中或靜止
    狀態，均可清楚辨認其牌號，復經證人乙○○將號牌往下搬
    重後，仍無不能辨認其車牌之情形，足認受處分人已將車牌
    正面懸掛於車輛後端之明顯適當位置，未達於不能辨認其牌
    號之程度，受處分人之所辯，尚非無據。此外，復查無其他
    積極證據可資認定受處分人確有前開違規行為，自不應以道
    路交通管理處罰條例第十三條第一款規定處罰之。
六、綜上所述，本件並無積極證據足認受處分人有「以安裝其他
    器具之方式，使不能辨認其牌號」之違規行為，並使本院達
    到確信，則依無罪推定原則，自應作對受處分人有利之認定
    。從而，原處分機關所為之裁決既有未合，本件異議為有理
    由，應由本院將原處分撤銷，改諭知受處分人不罰，以資適
    法。
據上論斷，應依道路交通案件處理辦法第二十條，裁定如主文。
中    華    民    國    99    年    4     月    19    日
                  交通法庭    法  官  徐淑芬
以上正本證明與原本無異。
如不服本裁定，應於裁定送達後五日內向本院提出抗告狀。
                              書記官  劉郅享
中    華    民    國    99    年    4     月    19    日

司法院資訊處製作；財團法人民間司法改革基金會備份。
